臺灣高等法院臺南分院刑事判決
109年度上易字第510號
上  訴  人  臺灣嘉義地方檢察署檢察官
被      告  郭庭瑋  （原名郭永琪）




上列上訴人因被告毒品危害防制條例案件，不服臺灣嘉義地方法
院109年度易字第457號中華民國109年8月19日第一審判決（起訴
案號：臺灣嘉義地方檢察署109年度毒偵字第733號），提起上訴
，本院判決如下：
    主  文
上訴駁回。
    理  由
壹、公訴意旨略以：被告甲○○於民國109年4月29日中午12時許，
    在位於嘉義縣○○鄉○○村○○00號之000（0樓）的某位不詳朋友
    的住處，將白色結晶體放入玻璃球內，點燃打火機燒烤，昇
    華為白色的煙霧用鼻孔、嘴巴吸食煙霧的方式，施用第二級
    毒品安非他命、甲基安非他命1次。嗣警察於109年5月2日凌
    晨2時40分許，在嘉義市○○市場00號前，經被告同意採尿送
    驗後，驗得第二級毒品安非他命、甲基安非他命等陽性反應
    。因認被告涉犯毒品危害防制條例第10條第2項之施用第二
    級毒品罪嫌。
貳、起訴之程序違背規定者，應諭知不受理之判決，並得不經言
    詞辯論為之，刑事訴訟法第303條第1款、第307條定有明文
    。又毒品危害防制條例第35條之1規定：「本條例中華民國
    一百零八年十二月十七日修正之條文施行前犯第10條之罪之
    案件，於修正施行後，依下列規定處理：一、偵查中之案件
    ，由檢察官依修正後規定處理。二、審判中之案件，由法院
    或少年法院（地方法院少年法庭）依修正後規定處理；依修
    正後規定應為不起訴處分或不付審理之裁定者，法院或少年
    法院（地方法院少年法庭）應為免刑之判決或不付審理之裁
    定。三、判決確定尚未執行或執行中之案件，適用修正前之
    規定。」而108年12月17日修正之毒品危害防制條例，於109
    年1月15日公布，部分條文於公布後6個月即109年7月15日生
    效施行（含第20條、23條等條文），是檢察官於109年7月15
    日尚未偵查終結之施用毒品案件，應依修正後即現行之毒品
    危害防制條例（下稱現行毒品危害防制條例）規定處理。本
    件被告涉嫌毒品危害防制條例第10條第2項之施用毒品案件
    ，檢察官於109年7月28日提起公訴，依上開規定，法院應依
    現行毒品危害防制條例規定處理。
參、現行毒品危害防制條例第20條第3項規定，犯第10條之罪於
    觀察、勒戒或強制戒治執行完畢釋放後，3年後再犯第10條
    之罪者，適用本條前2項之規定。上開所謂「3年後再犯」，
    只要本次再犯（不論修正施行前、後）距最近1次觀察、勒
    戒或強制戒治執行完畢釋放，已逾3年者，即該當之，不因
    其間有無犯第10條之罪經起訴、判刑或執行而受影響（最高
    法院大法庭109年度台上大字第3826號裁定參照）。查：被
    告最近1次執行觀察、勒戒後，因無繼續施用之傾向而釋放
    之日期係91年11月13日，有臺灣高等法院被告前案紀錄表可
    查，本件起訴意旨認為被告施用毒品之時間為109年4月29日
    ，距其上開觀察、勒戒釋放時，已逾3 年，依前開最高法院
    大法庭裁定見解，本件並非3年內再犯之情況，自無毒品危
    害防制條例第23第2項規定，應依法追訴之適用，是本件檢
    察官提起公訴，違背上開程序規定。
肆、本件檢察官提起公訴違背程序規定，原審依刑事訴訟法第30
    3第1款、第307條規定，不經言詞辯論而判決不受理，核無
    違誤。檢察官上訴意旨略以：施用第一、二級毒品為犯罪行
    為，毒品危害防制條例第10條定有處罰明文。故施用第一、
    二級毒品者，依前揭規定本應科以刑罰。惟基於刑事政策，
    對合於一定條件之施用者，則依同條例第20條、第23條之規
    定，施以觀察、勒戒及強制戒治之保安處分。又毒品危害防
    制條例於92年7 月9 日修正公布，自93年1 月9 日施行，其
    中第20條、第23條將施用毒品之刑事處遇程序，區分為「初
    犯」及「5 年內再犯」、「5 年後再犯」。依其立法理由之
    說明：「初犯」，經觀察、勒戒或強制戒治後，應為不起訴
    處分或不付審理之裁定；經觀察、勒戒或強制戒治執行完畢
    釋放後，「5 年內再犯」者，因其再犯率甚高，原實施之觀
    察、勒戒及強制戒治既已無法收其實效，爰依法追訴或裁定
    交付審理。至於經觀察、勒戒或強制戒治執行完畢釋放後，
    「5 年後再犯」者，前所實施之觀察、勒戒或強制戒治已足
    以遮斷其施用毒品之毒癮，為期自新及協助其斷除毒癮，仍
    適用「初犯」規定，先經觀察、勒戒或強制戒治之程序。從
    而依修正後之規定，僅限於「初犯」及「5 年後再犯」二種
    情形，始應先經觀察、勒戒或強制戒治程序。倘被告於5 年
    內已再犯，經依法追訴處罰，縱其第3 次（或第3 次以上）
    再度施用毒品之時間，在初犯經觀察、勒戒或強制戒治執行
    完畢釋放5 年以後，已不合於「5 年後再犯」之規定，且因
    已於「5 年內再犯」，顯見其再犯率甚高，原實施觀察、勒
    戒或強制戒治，已無法收其實效，即應依該條例第10條處罰
    （最高法院95年度第7 次刑事庭會議、97年度第5 次刑事庭
    會議決議參照）。被告前因施用毒品案件，經臺灣嘉義地方
    法院裁定送觀察、勒戒，因無繼續施用毒品傾向，於91年11
    月13日釋放出所，並經臺灣嘉義地方檢察署檢察官為不起訴
    處分確定，又於5 年內之95年間，因連續施用第二級毒品案
    件，經同法院以95年度嘉簡字第861 號判決判處有期徒刑4 
    月確定，有被告刑案資料查註紀錄表附卷足憑，足見被告本
    案施用第二級毒品之犯行並非初犯或5 年後再犯之情形，依
    據上開說明，應依法論科等語。惟查，關於現行毒品危害防
    制條例所稱「3年後再犯」應如何適用，業經最高法院大法
    庭以109年度台上大字第3826號裁定宣示在案，上訴意旨就
    此部分所執法律見解，與前開裁定意旨有違，尚無可採，原
    判決諭知不受理，並無違誤，檢察官上訴為無理由，應予駁
    回，並不經言詞辯論為之。
伍、應適用之法律：刑事訴訟法第368條、第372條。
本案經檢察官詹喬偉提起公訴並上訴。
中　　華　　民　　國　　109 　年　　11　　月　　25  　日
                  刑事第一庭    審判長法　官  楊清安
　　　　　　　　　　　　　　　　　　　法　官  陳珍如
　　　　　　　　　　　　　　　　　　　法　官  蕭于哲
以上正本證明與原本無異。
不得上訴。
　　                                  書記官  徐振玉
中　　華　　民　　國　　109 　年　　11　　月　　25　　日